臺北高等行政法院裁定
　　　　　　　　　　　　　　　　　　 95年度訴字第1177號
原　　　告　甲○○
被　　　告　國防部
代　表　人　乙○○（部長）
　　　　　　送達代收人丙○○
被　　　告　國防部空軍司令部
代　表　人　沈國禎（司令）
上列當事人間因年資事件，原告不服行政院中華民國95年3 月6
日院臺訴字第0950082346號訴願決定，提起行政訴訟。本院裁定
如下︰
　　主  文
原告之訴駁回。
訴訟費用由原告負擔。
　　理  由
一、本件起訴時被告國防部代表人為李傑，嗣於本件訴訟程序進
    行中變更為乙○○，茲由其聲明承受訴訟，核無不合，應予
    准許，合先敘明。
二、按按行政訴訟法第4條第1項規定：人民因中央或地方機關之
    違法行政處分，認為損害其權利或法律上之利益，經依訴願
    法提起訴願而不服其決定者，得向高等行政法院提起撤銷訴
    訟。而此所謂行政處分，依訴願法第3條第1項規定係指中央
    或地方機關就公法上具體事件所為之決定或其他公權力措施
    而對外直接發生法律效果之單方行政行為而言。又按「提起
    訴願，以有行政處分之存在為前提要件。所謂行政處分，乃
    行政主體就具體事件所為之發生法律上效果之單方的行政行
    為。至行政官署所為單純的事實之敘述或理由之說明，既不
    因該項敘述或說明而生法律效果，自非行政處分，人民對之
    ，即不得提起訴願。」，行政法院（現改制為最高行政法院
    ）44年判字第18號著有判例。再按訴訟標的為確定判決或和
    解之效力所及者，行政法院應以裁定駁回之，為行政訴訟法
    第107 條第1 項第9 款所明定。另按「當事人於終局判決後
    ，不得就同一法律關係更行起訴，此為一事不再理之原則。
    違背此原則者，即為法所不許。」，為行政法院44年判字第
    44號判例所明示。
三、本件原告於94年12月10日就其軍校年資併計退除年資等向被
    告國防部提出陳情，經該部於94年12月29日以選道字第0940
    017287號函復略以其軍校年資事件已經法院判（審）結，對
    此不再回復等語。原告不服，提起訴願，亦遭決定不受理，
    遂向本院提起行政訴訟，除另對被告國防部88年（原告行政
    訴訟狀誤載為86年，逕予更正）11月26日易晨字第29107
    號令不服外，另以國防部空軍司令部為對象，對空軍總司令
    部（現改編國防部空軍司令部）89年12月20日造伸字第14
    603 號令提起行政訴訟。
四、經查被告國防部94年12月29日選道字第0940017287號函（原
    告行政訴訟狀誤載為94年12月9 日選道字第940017287 號函
    ，逕予更正）內容略以「．．．說明：一、查台端於民63年
    9 月1 日至65年10月15日就學時間，共計2 年1 個月15日，
    其中歷經降期及轉學，空軍總部依規定核予1 年軍校年資，
    已經國防部訴願會及台北高等行政法院判（審）結，均以原
    告之訴為無理駁回在案。本部對此不再回復。二、至台端認
    為軍校受訓期間應具現役軍人身分乙節，所稱現役，查軍官
    、士官、士兵之現役，兵役法第7 、8 、16條訂有明文；依
    該法第7 條規定，常備軍官役之現役，以適齡男子及現役或
    後備役之士官、士兵，依志願考取，受規定之常備軍官基礎
    教育，期滿成績合格者服之。另查陸海空軍刑法第6 條規定
    ，本法所稱現役軍人，謂兵役法或其他法律服現役之軍官、
    士官、士兵。三、故依前開規定，常備軍官之現役，並不包
    括軍官基礎教育之時間在內；蓋因受軍官基礎教育之學生，
    並無在營服役之事實，故除入學前已具有現役軍人之身分者
    外，受訓時間之學生，均不具軍人身分。」等語，僅係就原
    告陳情軍校年資併計退除年資一案予以答復，究其內容係就
    常備軍官之現役不包括軍官基礎教育之時間在內為說明，乃
    單純之敘述，為意思通知，非屬以發生、變更或消滅公法上
    法律效果為目的之行政處分，尚不對外發生准駁之法律上效
    果，原告本不得對之提起訴願。從而訴願決定認上開函非屬
    行政處分，以程序不合而予以不受理，揆諸首揭法條規定及
    判例，並無不合，原告復提起行政訴訟，顯非合法，應予駁
    回。至被告國防部88年11月26日易晨字第29107 號令僅係
    頒布「國軍軍事學校各班隊基礎教育時間併計退除年資統計
    表」，尚不對外發生准駁之法律上效果，難謂其屬行政處分
    性質，揆諸首揭法條規定及判例，原告即不得對之提起訴願
    及行政訴訟。又原告前不服空軍總司令部（現改編為空軍司
    令部）89年12月20日造伸字第14603 號令，提起訴願，遭
    被告國防部於90年3 月30日以90年鎔鉑訴字第005 號訴願決
    定予以駁回，原告仍不服，提起行政訴訟，亦經本院於91年
    3 月13日以90年度訴字第3561號年資事件判決駁回原告之訴
    ，有上開訴願決定及判決正本影本等各1 份附卷可資參照，
    茲原告復就同一訴訟標的提起本件訴訟請求撤銷原處分，揆
    之首揭法條規定及判例意旨，違反一事不再理原則，自為法
    所不許，應予駁回。另本件訴訟既不合法，其實體上之主張
    即無庸審酌，併此敘明。
五、依行政訴訟法第107 條第1 項第9 款、第10款、第104 條、
    民事訴訟法第95條、第78條，裁定如主文。
中　　華　　民　　國　　96　　年　　5　　 月　　30　　日
                          第七庭審判長法  官　李得灶
                                      法  官　林玫君
                                      法  官　林育如
上為正本係照原本作成。
如不服本裁定，應於送達後10日內向本院提出抗告狀（須按他造
人數附繕本）。
中　　華　　民　　國　　96　　年　　5 　　月　　30　　日
　　　　　　　　　　　　　　　        書記官　蘇亞珍
